臺灣新北地方法院民事判決
111年度訴字第611號
原      告  揚昇公寓大廈管理維護股份有限公司

法定代理人  蓋韻文  
原      告  揚昇保全股份有限公司

法定代理人  蓋韻文  
共     同
訴訟代理人  李明峰律師
            吳于安律師
複  代理人  張禎庭律師
被      告  寶佳臻峰社區管理委員會

法定代理人  錢羿淇  
訴訟代理人  徐紹鈞律師
            於知慶律師
複 代理人   鄭羽秀律師
上列當事人間請求給付違約金等事件，經本院於民國111年10月1
4日言詞辯論終結，判決如下：
    主  文
被告應給付原告揚昇公寓大廈管理維護股份有限公司新臺幣20
  萬1,400元、原告揚昇保全股份有限公司新臺幣27萬7,200元，
  及均自民國111年2月20日起至清償日止，按年息5%計算之利息
  。
原告其餘之訴駁回。
訴訟費用由被告負擔10分之1，餘由原告負擔。
本判決第一項得假執行，但被告如各以新臺幣20萬1,400元、27
  萬7,200元為原告揚昇公寓大廈管理維護股份有限公司、揚昇
  保全股份有限公司預供擔保，得免為假執行。
原告其餘假執行之聲請駁回。 　　　
    事實及理由
壹、程序方面：
　　按被告於訴之變更或追加無異議，而為本案之言詞辯論者，
    視為同意變更或追加，民事訴訟法第255條第2項定有明文。
    查原告起訴時就其主張之損害賠償，係依兩造間公寓大廈管
    理維護委任契約書（下稱系爭管理契約）第12條第1款、第2
    款約定及駐衛保全委任契約書（下稱系爭保全契約）第14條
    第1款、第2款約定為請求，嗣於111年9月1日具狀追加依民
    法第549條第2項前段規定為請求（見本院卷二第213至214頁
    ），被告對原告所為訴之追加無異議，而為本案之言詞辯論
    （見本院卷二第251頁），核其追加部分合於上開規定，應
    予准許。
貳、實體方面：
一、原告主張：
  ㈠原告揚昇公寓大廈管理維護股份有限公司(下稱揚昇管理公司
    )與被告於民國(下同)110年5月11日簽訂系爭管理契約，約
    定由原告揚昇管理公司自110年6月1日起至111年5月31日止
    提供管理維護之服務，並由被告按月給付揚昇管理公司服務
    費用新臺幣(下同)195,300元。揚昇管理公司自系爭管理契
    約所載日期起提供管理維護服務，詎被告無正當理由終止系
    爭管理契約，經原告分別於110年11月11日及11月25日寄發
    存證信函，拒絕被告無正當理由之終止契約行為，被告仍擅
    自要求原告於110年11月30日撤哨，終止系爭管理契約。依
    系爭管理契約第5條第1項約定，每月之服務費總額為195,30
    0元，系爭管理契約於110年11月30日經被告無正當理由終止
    ，顯可歸責於被告，故揚昇管理公司可依前揭約定向被告請
    求尚未支付之110年11月之服務費195,300元，另依系爭管理
    契約第12條第1款約定，被告無正當理由且未經雙方認可終
    止契約，揚昇管理公司可請求「未完成契約內之損失」即契
    約期間110年12月至111年5月份之服務費共計1,171,800元(
    計算式:195,300元×6個月=1,171,800元)，及依系爭管理契
    約同條第2款前段向被告請求懲罰性違約金即2個月服務費用
    390,600元(計算式:195,300元×2個月=390,600元)，再依系
    爭管理合約第5條第4項後段約定，揚昇管理公司得向被告請
    領未給付之110年10月份總幹事延長工時26.5小時加班費用7
    ,304元，上開費用共計1,765,004元（計算式:195,300+1,17
    1,800+390,600+7304=1,765,004元)。
  ㈡原告揚昇保全股份有限公司(下稱揚昇保全公司，與揚昇管理
    公司合稱原告)與被告於110年5月11日簽訂系爭保全契約，
    約定由揚昇保全公司自110年5月31日下午19時起至111年5月
    31日下午19時止提供駐衛保全之服務，並由被告按月給付揚
    昇保全公司駐衛保全費用277,200元。揚昇保全公司自系爭
    契約所載時日起提供駐衛保全服務，詎被告無正當理由終止
    系爭保全契約，經揚昇保全公司分別於110年11月11日及11
    月25日寄發存證信函，拒絕被告無正當理由之終止契約行為
    ，被告仍擅自要求揚昇保全公司於110年11月30日撤哨，終
    止系爭保全契約。依系爭保全契約第6條約定，每月之保全
    費總額為277,200元，系爭保全契約於110年11月30日經被告
    無正當理由終止，顯可歸責於被告，故揚昇保全公司可依前
    揭約定向被告請求尚未支付之110年11月之保全費277,200元
    ，另依系爭保全契約第14條第1款約定，被告無正當理由且
    未經雙方同意終止契約，揚昇保全公司可請求「未完成契約
    內之損失」即契約期間110年12月至111年5月份之保全費共
    計1,663,200元(計算式:277,200元×6個月=1,663,200元)，
    及依系爭保全契約同條第2款前段向被告請求懲罰性違約金
    即2個月服務費用554,400元(計算式:277,200元×2個月=554,
    400元)，上開費用共計2,494,800元(計算式:277,200元+1,6
    63,200元+554,400=2,494,800元)。
　㈢系爭管理契約及保全契約均為期一年，原告原預計得收取該
    一年期間之管理服務及保全服務費用，並基此信任而為人員
    之僱用及調度，因被告未為一個月之預告即終止契約，除須
    提前為人員之調度或資遣，須花費相當人事成本外，另無法
    賺取原可預期之利潤，顯受有損害，是被告逕行終止系爭管
    理契約及保全契約契約，應屬民法第549條第2項規定所指之
    於不利於他方之時期終止契約，原告亦得依民法第549條第2
    項請求損害賠償。
　㈣被告對原告並無債權，無從主張抵銷：⑴社區火警受信總機系
    統以及對講系統並非原告或原告之員工破壞，由被告提事證
    僅得知上開系統確實有毀損及維修之情，無法證明其受損與
    原告有關及原告有何過失所致；⑵被告主張區分所有權人或
    住戶錢羿淇之車輛遭毀損乙事，當日值勤之保全於發現第一
    時間即回報且報警，並引導員警前往調查，未有失職之情，
    故此並非原告派駐保全人員之故意或過失造成，否則豈非所
    有社區發生之損失均應全由保全負責？⑶系爭管理、保全契
    約之終止，承前所述，係可歸責被告之原因終止，故被告向
    原告請求懲罰性違約金無理由等語。
　　其聲明為：
    ⒈被告應給付揚昇管理公司1,765,004元，及自起訴狀繕本送
      達日起至清償日止，按年息5%計算之利息。
    ⒉被告應給付揚昇保全公司2,494,800元，及自起訴狀繕本送
      達日起至清償日止，按年息5%計算之利息。
      並陳明願供擔保，請准宣告假執行。
二、被告辯稱：
　㈠被告與揚昇保全公司及揚昇管理公司於110年5月11日分別簽
    立系爭保全契約及系爭管理契約，約定為址設新北市○○區○○
    路○段000號之寶佳臻峰社區(下稱系爭社區)提供保全及管理
    維護服務。詎楊昇保全公司、楊昇管理公司之派駐人員有諸
    多缺失，如：⑴110年10月2日，張姓派駐人員開啟防災中心
    門禁，協助他人竊取本社區之公共財產；⑵110年10月3日，
    劉姓派駐人員於休假期間返回本社區，於無權使用門禁鑰匙
    之情況下，無故開啟防災中心門禁讓他人進入；⑶ 110年10
    月8日，住戶停於停車場車輛之被砸期間，吳姓派駐人員於
    停車場巡邏，竟未發現；⑷110年10月8日本社區同年月1日方
    維修完成之消防中心授信主機遭人為破壞，監看錄影設備之
    保全人員竟未發現；⑸ 110年10月12日，住戶反映吳姓派駐
    人員於值勤期間吃完泡麵後，直接於大廳睡覺；⑹110年10月
    13日、14日、28日、同年11月4日，吳姓派駐人員於值勤期
    間有擅離崗位之情事；⑺ 110年10月15日，吳姓派駐人員於
    執勤時飲酒；⑻110年10月17日，不知名人士胡亂張貼文書，
    吳姓派駐人員竟表示無法勸導；⑼110年10月17日、19日、20
    日，許姓派駐人員於值勤期間在大廳睡覺；⑽110年10月29日
    ，吳姓派駐人員以手機翻拍本社區監視系統；⑾110年10月30
    日、同年11月4日，派駐人員使用社區影印機影印私人物品
    等怠忽職守、公器私用之行為，被告主任委員錢羿淇及相關
    委員等就上開缺失曾與原告共同主管魏偉恩訂於110年11月6
    日見面協商溝通，詎當日魏偉恩竟無故缺席，被告遂依民法
    第549條第1項規定，於110年11月8日寄出書面（系爭書面）
    通知原告將於同年月30日終止系爭保全契約及管理契約，故
    系爭保全契約及系爭管理契約之終止，無系爭保全契約第14
    條第2款及系爭管理契約第12條第2款約定之適用。
　㈡雖系爭保全契約第5條第1項、系爭管理契約第4條第1項約定
    有存續期間，及系爭保全契約第14條第1款、系爭管理契約
    第12條第1款約定有不得終止之特約，然系爭保全契約及管
    理契約屬委任契約，依最高法院95年度台上字第1175號、98
    年度台上字第218號民事判決要旨之見解，被告仍得行使民
    法第549條第1項規定之單方終止權。此外，系爭保全契約及
    管理契約為原告預先擬定予不特定消費者之定型化契約，而
    分別於系爭保全契約第14條第1款、系爭管理契約第12條第1
    款訂有：「並經雙方認可後方可終止」、「委託期間內非經
    雙方同意，任何一方不得無故終止契約」等內容，該約款係
    使被告拋棄民法第549條第1項規定所享有得隨時終止委任關
    係之權利，與民法關於委任契約規定之規範意旨有違，且對
    於被告顯失公平，亦限制或剝奪締約消費者即被告之權利，
    逾越內政部頒布之規範「駐衛保全服務定型化契約範本」第
    15條、「公寓大廈管理維護公司受任管理維護契約範本」第
    12條約定駐衛保全服務消費者、公寓大廈管理委會得「任意
    終止」之意旨，故系爭保全契約第14條第1款及系爭管理契
    約第12條第1款約定，依消費者保護法（下稱消保法）第12
    條第1項、第2項第3款、第17條第1項、第3項、第4項以及民
    法第247之1條第3款之規定，應認無效。
　㈢被告於110年10月間並未提出業務需求，請求總幹事配合加班
    ，是揚昇管理公司依系爭管理合約第5條第4項後段約定，請
    求總幹事加班費用7,304元，自屬無據。退步言之，縱揚昇
    管理公司得向被告請求加班費，揚昇管理公司未提出任何支
    付總幹事加班費之單據，且訴外人即斯時任系爭社區之總幹
    事許彤心表示其於110年12月15日收付之10月份加班費為4,0
    00元（不包括代扣制服費2,100元），故揚昇管理公司請求
    總幹事加班費超過6,100元部分，亦屬無據。
　㈣被告得以下列債權對原告之請求主張抵銷：⑴訴外人即系爭社
    區區分所有權人錢羿淇之車輛(車號:000-0000)停放於系爭
    社區地下停車場，於110年10月8日、同年11月8日兩次遭人
    故意毀損，維修金額計95,750元，原告之派駐人員顯未有盡
    善良管理人注意義務之過失，而揚昇管理公司依系爭管理契
    約第2條第3 項、第3條第3項約定，將系爭社區之安全維護
    事項委託揚昇保全公司處理，是依民法第224條、第544條、
    消保法）第7條第1、3項規定，原告對錢羿淇應負損害賠償
    責任，而錢羿淇業已將其95,750元損害賠償債權移轉予被告
    ，被告自得以該債權金額與原告得請求之金額為抵銷。⑵被
    告管領置放系爭社區「有門禁管制」防災中心之火警受信總
    機系統以及對講系統，於110年10月、11月間遭人毀損，火
    警受信總機維修及對講系統維修費用426,300元。前揭事件
    竟有揚昇保全公司派駐人員保全吳一新涉入，而揚昇管理公
    司依系爭管理契約第2條第3 項、第3條第3項約定，將系爭
    社區之安全維護事項委託揚昇保全公司處理，是依民法第22
    4條、第544條、消保法第7條第1、3項規定，原告對被告應
    負426,300元之損害賠償責任。⑶被告終止系爭保全、管理契
    約，既可歸責於楊昇保全公司、楊昇管理公司，是依系爭保
    全契約第14條第2款及系爭管理契約第12條第2款約定，揚昇
    保全公司及楊昇管理公司應各給付懲罰性賠償即2個月服務
    費554,400元(計算式:每月服務費277,200元×2=554,400元)
    、390,600元(計算式:每月195,300元×2=390,600元)予被告
    等語。
　　其聲明為:原告之訴及其假執行之聲請均駁回。並陳明如受
    不利之判決，願供擔保請准宣告免於假執行。
三、本院之判斷：
　㈠原告主張被告積欠揚昇管理公司110年11月之服務費用195,30
    0元、及揚昇保全公司110年11月之服務費用277,200元乙節
    ，被告並不爭執，是原告系爭管理契約及系爭保全契約約定
    ，請求被告給付上開款項，核屬有據。再揚昇管理公司主張
    其得依系爭管理合約第5條第4項後段約定向被告請求總幹事
    加班費部分，被告則以前開情詞資為抗辯。查：系爭管理契
    約第5條第4項後段既已約定：「總幹事和秘書若應甲方業務
    需要配合加班，乙方得向甲方請領加班費」等語，是若揚昇
    管理公司派駐系爭社區之總幹事如因處理系爭社區業務而有
    加班情事，揚昇管理公司自得依上開約定向被告請領加班費
    。惟原告就其主張110年10月份系爭社區總幹事延長工時26.
    5小時乙情，並未舉證證明，參諸被告具狀陳稱：系爭社區
    之總幹事許彤心表示其於110年12月15日收付之10月份加班
    費為4,000元（不包括代扣制服費2,100元）等語（見本院二
    第457頁），可認揚昇管理公司依上開段約定得向被告請求
    之總幹事加班費在6,100元範圍內核屬有據，超過部分，則
    屬無據。
　㈡按當事人之任何一方，得隨時終止委任契約，民法第549條第
    1項定有明文。惟終止契約不失為當事人之權利，雖非不得
    由當事人就終止權之行使另行特約，然按委任契約，係以當
    事人之信賴關係為基礎所成立之契約，如其信賴關係已動搖
    ，而使委任人仍受限於特約，無異違背委任契約成立之基本
    宗旨。因此委任契約縱有不得終止之特約，亦不排除民法第
    549條第1項之適用(最高法院95年度台上字第1175號判決、9
    8年度台上字218號裁定意旨參照)。查：系爭管理契約及系
    爭保全契約乃係約定揚昇管理公司為被告提供社區綜合性管
    理服務；揚昇保全公司為被告提供駐衛保全服務，被告按月
    給付服務費用，性質上應屬委任契約。至系爭管理契約第12
    條第1款及系爭保全契約第14條第1款約定：「如果雙方於契
    約內因故欲提前終止契約時，必須明確提出可歸責他方證明
    ，並應於一個月前以書面通知對方，並經雙方認可後方可終
    止，否則必須賠償對方未完成契約內之損失，否則委託期間
    內非經雙方同意，任何一方不得無故終止契約」，應為兩造
    預先拋棄系爭管理及保全契約終止權之特約，依上開說明，
    該款特約並無礙於被上訴人依民法第549條第1項規定為契約
    之終止，故被告依民法第549條第 1 項規定於110年11月8日
    以系爭書面向原告終止系爭管理及保全契約，自屬合法有效
    。而被告依民法第549條第1項規定終止系爭管理及保全契約
    ，既為法定之任意終止權，即難認被告就系爭管理及保全契
    約之終止有可歸責之事由，則原告依系爭管理契約第12條第
    2款及系爭保全契約第14條第2款約定，請求被告賠償其未完
    成契約之損失<即原告主張預期契約期間自110年12月起至11
    1年5月止之服務費利益>及加計2個月服務費之懲罰性賠償，
    洵非有據。
　㈡再原告主張被告顯於不利於原告之時期終止系爭管理及保全
    契約，其亦得依民法第549條第2項請求損害賠償乙節，已為
    被告所否認，並以前詞置辯。按民法第549條第2項本文規定
    ，當事人之一方，於不利於他方之時期終止契約者，應負損
    害賠償責任，受任人依該規定請求委任人負損害賠償時，應
    就委任人之終止委任契約係於不利於受任人之時期為之，及
    受任人受有如何之損害，負舉證責任，且該條項所謂之損害
    ，係指不於此時終止，他方即可不受該項損害而言，非指當
    事人間原先約定之報酬。換言之，委任契約終止時所生之損
    害，上開條文既有特別規定，自不包括預期所能獲得之利益
    在內（最高法院62年度台上字第153號判決、 104 年度台上
    字第 944 號判決意旨參照）。查原告既未就被告於110年11
    月8日以系爭書面通知系爭管理及保全契約於110年11月30日
    終止，其究竟受有如何損害、損害金額又為若干，及何以被
    告終止系爭管理及保全契約為不利於其之時期，均未舉證以
    實其說，自難徒因被告終止上開契約即認其應負損害賠償責
    任，是其上開主張顯不可採。
　㈢基上說明，原告依系爭管理及保全契約約定得被告請求之金
    額為被告積欠揚昇管理公司之110年11月份之服務費195,300
    元及110年10月份總幹事之加班費6,100元，合計201,400元
    ；積欠揚昇保全公司之110年11月份之服務費277,200元。
　㈣被告之抵銷抗辯部分：
　⒈被告主張揚昇管理公司、揚昇保全公司就系爭社區分所有權
    人錢羿淇車輛，以及系爭社區火警受信總機系統以及對講系
    統遭人為故意毀損事件，依民法第544條或消保法第7條第3
    項之規定，應賠償被告522,050元乙節，已為原告所否認。
    按受任人因處理委任事務有過失，或因逾越權限之行為所生
    之損害，對於委任人應負賠償之責，民法第544條定有明文
    。復按從事設計、生產、製造商品或提供服務之企業經營者
    ，於提供商品流通進入市場，或提供服務時，應確保該商品
    或服務，符合當時科技或專業水準可合理期待之安全性。企
    業經營者違反上開規定，致生損害於消費者或第三人時，應
    負連帶賠償責任。但企業經營者能證明其無過失者，法院得
    減輕其賠償責任，消保法第7條第1項、第3項並有規定。查
    被告主張原告有未盡善良管理人注意義務之過失及提供之
　　服務未符合當時科技或專業水準可合理期待之安全性，無非
    以系爭社區區分所有權人錢羿淇之車輛停放於系爭社區地下
    停車場，於110年10月8日、同年11月8日兩次遭人故意毀損
    ；及系爭社區防災中心之火警受信總機系統以及對講系統，
    於110年10月、11月間兩次遭人毀損為據。惟依被告所傳證
    人即系爭社區前總幹事許彤心到庭證稱：110年10月8日有發
    生住戶停放於社區停車場之車輛被砸事件，因監視錄影設備
    沒有看到人，不知道是砸的，巡邏的保全人員也說沒看到可
    疑的人，會發現砸車是因為停車場巡邏的保全說他時間到了
    ，去巡邏時看到已被砸的車，才回報群組，110年11月8日當
    天，是停車場保全說他有看到可疑不認識的人來問說找陳宜
    群住戶而通報陳宜群，陳宜群說不認識對方不下來，過1小
    時 ，停車場保全在群組回報說「靠北」，然後發了兩、三
    張車子被砸之照片給群組等語（見本院卷二第14、15頁），
    並參以原告所傳證人即前受雇原告在系爭社區擔任保全組長
    李右銘到庭證稱：110年10月8日系爭社區主委車輛被砸當天
    伊有在場，伊有配合警察做監視器錄影帶之調閱，系爭社區
    之監視器是看不到系爭社區停車場之車輛位置，只可看到車
    道，被砸車輛是停在停車格中，非在巡邏路線上，一般巡邏
    時有固定路線，巡邏路線是兩造所約定，有些點需要打卡等
    語（見本院卷第19、20頁），可知原告就系爭社區之安全維
    護業已提供監視錄影系統及定時定點巡邏服務，且依上開證
    人證詞，難認原告有何失職或所提供之社區安全維護服務有
    未符合當時科技或專業水準可合理期待安全性之情。至系爭
    社區防災中心之火警受信總機系統以及對講系統，於110年1
    0月、11月間兩次遭人毀損乙事，依證人許彤心到庭證稱：1
    10年10月8日防災中心之授信主機受損是廠商保養時回報的
    ，廠商表示兩天前該部分保養是好的，為何兩天後要保養其
    他部分時，檢查該部分卻壞了，這兩天只有廠商進入防災中
    心，其他監視器沒看到，登記記錄簿也沒有，則被告所稱於
    110年10月8日、同年11月8日系爭社區防災中心之火警受信
    總機系統以及對講系統遭人故意毀損乙情，是否屬實，尚存
    疑義。凖此，被告以其對揚昇管理公司、揚昇保全公司有52
    2,050元損害賠償債權主張抵銷，並不可採。
　⒉被告又稱：系爭管理及保全契約之終止，因可歸責於原告，
    依系爭管理契約第12條第2款及系爭保全契約第14條第2款約
    定，揚昇保全公司、揚昇管理公司應各給付2個月服務費554
    ,400元、390,600元之懲罰性賠償予被告，爰以此債權主張
    抵銷云云，然觀諸系爭管理契約第12條及系爭保全契約第14
    條約定內容之體系解釋，應係兩造依該條第3、4款約定終止
    上開契約時，始有該條第2款適用之餘地。本件被告係依民
    法第549條第1項終止契約，而非依爭管理契約第12條及系爭
    保全契約第14條第1、4款約定終止契約，自無權依系爭管理
    契約第12條第2款及系爭保全契約第14條第2款約定請求原告
    給付懲罰性賠償金，其對原告既無此損害賠償債權，則其所
    為抵銷抗辯，即無理由。
四、從而，原告依系爭管理及保全契約約定，請求被告給付揚昇
    管理公司201,400元、揚昇保全公司277,200元，及均自起訴
    狀繕本送達翌日即111年2月20日起（起訴狀繕本於111年2月
    19日送達，見本院卷一第75頁）至清償日止，按年息5%計算
    之法定遲延利息，為有理由，應予准許，逾此部分之請求，
    則無理由，應予駁回。又本件判命被告給付揚昇管理公司、
    揚昇保全公司之金額未逾50萬元，依民事訴訟法第389條第1
    項第5款規定，應依職權宣告假執行，並依被告聲請准被告
    得預供擔保免為假執行。原告敗訴部分，其假執行之聲請失
    所依附，應併予駁回。
五、本件事證已臻明確，兩造其餘之攻擊或防禦方法及所用之證
    據，經本院斟酌後，認為均不足以影響本判決之結果，爰不
    逐一論列，附此敘明。
六、訴訟費用負擔之依據：民事訴訟法第79條。　　
中　　華　　民　　國　　111 　年　　11　　月　　25　　日
                  民事第四庭    法　官　古秋菊
以上正本係照原本作成
如對本判決上訴，須於判決送達後20日內向本院提出上訴狀。
中　　華　　民　　國　　111 　年　　11　　月　　25　　日
       　　　　　　　　　　　   書記官　劉馥瑄